臺灣高等法院刑事判決　　　　　　　100年度交上易字第301號
上　訴　人
即　被　告　周志聖
上列上訴人因公共危險案件，不服臺灣臺北地方法院100年度交
易字第476號，中華民國100年8月31日第一審判決（起訴案號：
臺灣臺北地方法院檢察署100年度偵字第10462號），提起上訴，
本院判決如下：
    主  文
上訴駁回。
    事  實
一、周志聖100年4月13日21時許，至翌日（14日）凌晨零時40分
    許，在臺北市○○○路○段149巷內某卡拉OK店內飲酒後，
    明知已因服用酒類，注意力及控制力達不能安全駕駛動力交
    通工具之程度，於同日凌晨零時50分許，仍前往同前市○○
    ○路○段、中原街附近某址，取用其當時所騎用之車牌號碼
    CS6-803重型機車，嗣因搭載未戴用安全帽之乘客楊昌源，
    行至同址中原街口停等紅燈時，被執行巡邏勤務之警員賴建
    邦、黃有駿攔罰時，發覺周志聖身上有酒味，警員乃將周志
    聖引導至路旁，施以酒精濃度呼氣檢測，檢測結果為呼氣所
    含酒精濃度值為0.77MG/L，因而查獲。
二、案經臺北市政府警察局中山分局移送臺灣臺北地方法院檢察
    署檢察官偵查起訴。
    理  由
甲、程序方面：
    按刑事訴訟法第159條第1項雖規定，被告以外之人於審判外
    之言詞或書面陳述，除法律有規定外，不得作為證據。惟同
    法第159條之5第1、2項已規定，經當事人於審判程序同意作
    為證據，法院審酌該言詞陳述或書面陳述作成時之情況，認
    為適當者，亦得為證據。又當事人、代理人或辯護人於法院
    調查證據時，知有第159條第1項不得為證據之情形，而未於
    言詞辯論終結前聲明異議者，視為有前項之同意（指同條第
    1項之同意作為證據），此乃第159條第1項所容許，得作為
    證據之例外規定之一。查本案所據以認定被告犯罪事實之供
    述證據及非供述證據，上訴人即被告周志聖及檢察官於言詞
    辯論終結前，均未就上開證據主張有刑事訴訟法第159條第1
    項不得為證據之情形，本院復審酌各該證據作成時並無違法
    及證明力明顯過低之瑕疵等情況，認為適當，是本案之供述
    證據及非供述證據，均有證據能力。
乙、實體方面：
一、訊據被告固供承伊經警施以酒精濃度呼氣檢測，檢測結果為
    呼氣所含酒精濃度值為0.77MG/L之事實，惟矢口否認酒醉駕
    車之公共危險犯行，並辯稱：警察說伊騎在中原街和民權東
    路二段之紅綠燈口被臨檢，這不是事實，蒐證錄影帶的背景
    可以看到伊被臨檢的地點，是在伊公司樓下大門的正對面。
    伊承認有喝酒，並騎在機車上面，有發動機車，但沒有騎動
    ，故伊沒有在罰單上簽字。伊堅持沒有酒醉駕駛機車，伊是
    當保全人員，月薪兩萬多，很注意這一點，因為酒駕罰很重
    云云。然查：
  (一)被告於案發時，已因在臺北市○○○路○段149巷內某卡拉OK
    店內飲酒後，及經警施以酒精濃度呼氣檢測，檢測結果為呼
    氣所含酒精濃度值為0.77MG/L之事實，除據被告於本院審理
    中自白不諱外，有原審審判筆錄可憑，並有刑法第185條之3
    案件測試觀察記錄表、酒測專用生理平衡檢測表、酒精濃度
    測試數據表、臺北市政府警察局舉發違反道路交通管理事件
    通知單影本、被告簽名確認無服用酒精成分飲品之切結書、
    車籍詳細資料表影本各1份等難卷可資佐證（見10462號偵卷
    第14至17頁、第22頁）。再觀諸酒測專用生理平衡檢測表內
    容記載：被告「直線步行十公尺後令其迴轉走回原地」、「
    雙腳併攏，兩手貼緊大腿，將一腳向前高離地15公分，並停
    止不動30秒」等項檢測均不合格，足認被告當時騎機車時身
    體前後或左右搖擺不定，而無法保持平衡。又被告經酒精濃
    度呼氣檢測，檢測結果為呼氣所含酒精濃度值為0.77MG/L。
    而按酒精使用後對人體之影響，除造成自主神經系統亢奮，
    與認知功能之暫時性缺損外，與駕駛能力有關者，為對於移
    動景物的追蹤能力、經強光照射後恢復視力，及監視四周的
    注意力等，而此三種能力在夜間駕車尤其重要，許多人飲酒
    後因沒有可自覺的生理反應，以致腦部功能已缺損而仍不自
    知照常開車，此乃許多酒後駕車造成意外事故之主因之一，
    此為刑法第185條之3之立法理由。又刑法第185條之3規定服
    用毒品、麻醉藥品、酒類或其他相類之物，不能安全駕駛交
    通動力工具之公共危險罪，係抽象危險犯，不以發生具體危
    險為必要，參考德國、美國之認定標準，對於酒精濃度呼氣
    已達每公升0.55毫克（即0.55mg/L）或血液濃度達零點11%
    以上，肇事率為一般正常人之10倍，認為已達「不能安全駕
    駛」之標準；至於上揭數值以下之行為，如輔以其他客觀事
    實得作為「不能安全駕駛」之判斷時，亦應依刑法第185條
    之3之規定移送法辦處以刑罰，有法務部88年5月17日法規
    決字第0129219號函可憑。又醫學文獻上認吐氣所含酒精濃
    度達每公升0.25毫克者，有輕度協調功能降低之現象；每公
    升達0.5毫克者，有反應較慢、感覺減低、影響駕駛之現象
    ；每公升達0.75毫克者，有思考改變、個性行為改變之現象
    ；每公升達1.0毫克者，有步態不穩、噁心想吐、精神混惑
    不清晰之現象，亦有行政院國軍退除役官兵輔導委員會臺北
    榮民總醫院88年8月5日（88）北總內字第26868號函及附件
    可據。是被告遭警攔檢測得其吐氣之酒精濃度尚達每公升0.
    77毫克，顯見被告之平衡能力顯已受酒精影響，而不能安全
    駕駛機車甚明。
  (二)被告在臺北市○○街附近某址，取用其當時所騎用之車牌號
    碼CS6-803重型機車，因搭載未戴用安全帽之乘客即證人楊
    昌源，騎至民權東路二段、中原街口停等紅燈，而被警員即
    證人賴建邦、黃有駿攔罰時，發覺被告身上有酒味，警察乃
    將周志聖引導至路旁，施以酒精濃度檢測等事實，業據證人
    即被告所搭載之乘客楊昌源於偵查中證稱：伊有於100年4月
    14日凌晨0時50分，在臺北市中山區○○○路○段及中原街
    口，與被告騎乘機車遭警方攔檢，伊等當時在被告公司喝完
    酒之後，因為被告的車子停在公司樓下，所以被告要載伊回
    家，因為伊家就在附近，原本伊說用走的就可以，但是被告
    說可以載伊，於是就把車牽出來，結果伊才跨上去，原本在
    轉角7-11簽到的警察見狀就過來說伊沒有戴安全帽，當時被
    告的機車已被告經騎出來一段了，過程大概就是被告把機車
    從停車格拉出來，騎了一段就叫伊坐上去，伊說伊沒有安全
    帽，被告還跟伊說沒關係，只有一小段而已，但伊一跨上去
    警察就來了，剛好那時候中原街口也是紅燈狀態，所以被告
    只有騎一小段而已，伊記得伊跨坐上去之後被告還有騎一下
    ，大概是一間半到二間偵查庭的寬度這麼遠等語明確（見10
    462號偵卷宗第48頁），且於本院審理時亦為相同之證述（
    見本院卷第23至24頁）。核與證人即現場攔檢警察黃有駿於
    偵查中證稱：伊確實有於100年4月14日凌晨0時50分，在臺
    北市中山區○○○路○段及中原街口查獲被告涉犯酒駕情事
    ，因為上開路口有一個巡邏箱，當時正在簽巡邏表，看到被
    告騎乘機車搭載後坐的乘客，且沒有戴安全帽，才騎機車過
    去對被告進行攔檢。伊看到的情狀是兩個人都已經騎在機車
    上了，並非有一人站在路旁的狀況，針對提示照片上面的那
    位（即被告），就是這個人騎乘機車的，現場發現有酒味要
    開始進行吹氣檢測時，才開始錄影蒐證，攔查被告之後，被
    告有求情說不要測他，因為多年前也有被測過等語；及證人
    即現場攔檢之警察賴建邦於偵查中證稱：因為被告當時是在
    騎乘機車，機車是大燈亮著的發動狀態，被告的機車正停在
    中原街上等候紅燈，因為當時伊與黃有駿一人一台車，進行
    機車巡邏，發現被告後座搭載的乘客沒有戴安全帽，在現場
    驗證後座乘客的身分，請其背出身分證字號，再以掌型機查
    詢是否為通緝人口，不過查詢結果並非通緝人口，就沒有留
    下他的身分資料，因為伊靠近時就已經聞到被告身上有很濃
    重的酒味，於是就對被告施以酒測，是在發現有酒味要開始
    進行吹氣施測時，才開始錄影蒐證，被告辯稱「他當時是將
    機車從停車格滑動出來，楊昌源站在他機車旁邊，兩人本來
    就要交換機車騎乘，所以機車還沒發動」等語，這些不是事
    實，依照我們目擊的狀況，當時被告後座已經搭載了乘客，
    機車停放在中原街紅燈停止線後方，攔查被告時伊還記得有
    請被告將機車熄火，所以當時被告已經是在騎乘機車的狀態
    等語（見10462號偵卷第46至48頁），足徵被告確有酒後騎
    乘機車及在臺北市○○○路○段、中原街口為警攔檢進行酒
    測之事實。
  (三)綜上所述，被告所辯，顯係卸責飾詞，委無可採。本案事證
    明確，被告犯行堪以認定。
二、核被告所為，係犯刑法第185條之3服用酒類不能安全駕駛動
    力交通工具罪。
三、原審以被告犯服用酒類不能安全駕駛動力交通工具罪，事證
    明確，適用刑法第185條之3、第41條第1項前段之規定，並
    斟酌刑法第57條各款所列情狀，量處被告有期徒刑三月，如
    易科罰金，以新臺幣一千元折算一日，其認定事實、適用法
    律及量刑均為妥適，被告仍執陳詞否認犯罪提起上訴，為無
    理由，應予駁回。
據上論斷，應依刑事訴訟法第368條，判決如主文。
本案經檢察官彭南雄到庭執行職務。
中    華    民    國   100    年    11    月    15    日
                  刑事第十七庭  審判長法  官  王炳梁
                                      法  官  陳世宗
                                      法  官  周明鴻
以上正本證明與原本無異。
不得上訴。
                                      書記官  郭彥琪
中    華    民    國   100    年    11    月    15    日
附錄：本案論罪科刑法條全文
刑法第185條之3
服用毒品、麻醉藥品、酒類或其他相類之物，不能安全駕駛動力
交通工具而駕駛者，處 1 年以下有期徒刑、拘役或科或併科 15
萬元以下罰金。